【裁判字號】    97,訴,4121
【裁判日期】    980519
【裁判案由】    家庭暴力法之妨害自由等
【裁判全文】
臺灣臺中地方法院刑事判決              97年度訴字第4121號
公  訴  人  臺灣臺中地方法院檢察署檢察官
被      告  丙○○
上列被告因違反家庭暴力防治法之妨害自由等案件，經檢察官提
起公訴（97年度偵緝字第1902號），本院判決如下：
    主    文
丙○○犯恐嚇危害安全罪，處拘役拾日，如易科罰金，以新臺
幣壹仟元折算壹日。又犯剝奪他人行動自由罪，處有期徒刑貳月
，如易科罰金，以新臺幣壹仟元折算壹日。
被訴傷害部分公訴不受理。
    犯罪事實
一、丙○○與甲○○原係同居之男女朋友，2人間具有家庭暴力
    防治法第3條第2款所定之家庭成員關係。丙○○因不同意分
    手之事：(一)竟基於恐嚇危害安全之犯意，於民國96年11、12
    月間某日，以其使用之門號0000000000號電話，接續傳送「
    鳳山市○○路70巷18弄2號我會去拜訪妳父母親，只要回來
    一切好講」、「自己的事情不要連累別人，包括去派出所載
    你那個人，叫他出門小心一點，他沒有辦法保護你，反而害
    了他，只要你回來，所有事都可以放下，如果被我找到，事
    情就不同了」等加害甲○○及其家人或友人之生命、身體之
    簡訊內容至甲○○使用之門號0000000000號電話，致甲○○
    因而心生畏懼。(二)丙○○復基於妨害自由之犯意，於97年2
    月16日晚上8時30分許，前往甲○○位在臺中市○○○○路
    47 號欣光水蓮大樓5樓住處，以拉扯甲○○之手將其拖行在
    地之強暴方式，剝奪甲○○之行動自由，並致甲○○因而受
    有手擦傷、大腿及小腿挫傷等傷害。嗣經欣光水蓮大樓管理
    員黃復國上前勸阻不成，報警處理，始悉上情。
二、案經甲○○訴由臺中市警察局第五分局報告臺灣臺中地方法
    院檢察署檢察官偵查起訴。
    理    由
壹、有罪部分﹕
一、證據能力之說明﹕
    按現行刑事訴訟法為保障被告之反對詰問權，排除具有虛偽
    危險性之傳聞證據，以求實體真實之發見，於該法第159條
    第1項明定被告以外之人於審判外之言詞或書面陳述，除法
    律有規定者外，不得作為證據。又「被告以外之人於偵查中
    向檢察官所為之陳述，除顯有不可信之情況者外，得為證據
    」，刑事訴訟法第159條之1第2項定有明文。此乃立法者以
    刑事訴訟法規定檢察官代表國家偵查犯罪、實施公訴，依法
    有訊問被告、證人、鑑定人之權，且實務運作時，偵查中檢
    察官向被告以外之人所取得之陳述，原則上均能遵守法律規
    定，不致違法取供，其可信性極高，為兼顧理論與實務為由
    ，而對「被告以外之人於偵查中向檢察官所為之陳述」，例
    外設定其具備非顯不可信之要件時，得為證據。本件證人黃
    復國於偵查中向檢察官所為之陳述，業經具結且查無顯不可
    信之情形存在，依上開刑事訴訟法第159條之1第2項規定，
    具證據能力。
二、認定犯罪事實所憑之證據及理由﹕
  (一)訊據被告丙○○就上開犯罪事實(二)剝奪他人行動自由犯行坦
    承不諱，並據證人黃復國於偵查中具結證述屬實，復有97年
    2月16日診斷證明書1紙在卷為憑，是被告之自白供述與現有
    事證相符，應堪採信。
  (二)被告就上開犯罪事實(一)恐嚇危害安全部分，僅坦承有傳送上
    開簡訊內容予告訴人甲○○，而矢口否認有何恐嚇犯行，辯
    稱﹕伊傳送上開簡訊之用意是希望告訴人回到伊身邊，伊沒
    有恐嚇之意思，也不知道這樣的內容會造成告訴人之心理恐
    懼云云。經查﹕按刑法上所謂恐嚇，凡一切之言語、舉動足
    以使他人生畏懼心者，均包含在內；恐嚇係指以將來害惡之
    事通知他人，使其發生恐怖心之謂，舉凡以言詞、文字或舉
    動相恐嚇，將加害惡於他人之生命、身體、自由、名譽、財
    產者皆屬之，並不以言詞行之為限（最高法院22年上字第13
    10號判例意旨、84年臺上字第3257號判決意旨參照）。本件
    被告傳送予告訴人甲○○「鳳山市○○路70巷18弄2號我會
    去拜訪妳父母親，只要回來一切好講」之簡訊內容，刻意記
    載告訴人甲○○之父母親住址，並表示將去找告訴人甲○○
    之父母親，依當時告訴人甲○○有意分手而被告不欲分手之
    兩人關係判斷，該簡訊內容所隱含之意義，已有加害告訴人
    甲○○家人之成分在內，自足使告訴人甲○○產生畏懼之心
    ；又被告傳送予告訴人甲○○之「自己的事情不要連累別人
    ，包括去派出所載你那個人，叫他出門小心一點，他沒有辦
    法保護你，反而害了他，只要你回來，所有事都可以放下，
    如果被我找到，事情就不同了」簡訊內容，則已傳達加害告
    訴人甲○○及「那個人」即告訴人朋友之生命、身體之訊息
    ，足生危害於告訴人甲○○之安全。另證人即告訴人甲○○
    於98年4月28日審理時亦證稱﹕伊收到被告傳來的上開簡訊
    ，心理會感到害怕，因為怕被告真的會傷害伊及伊家人等語
    明確（見本院卷第39頁）。是被告對告訴人甲○○所傳送之
    上開簡訊，足生危害於告訴人甲○○之安全，並足使告訴人
    甲○○產生畏懼之心；被告前揭所辯，應係卸責之詞，不足
    採信。此外，復有簡訊內容翻拍照片5張、通聯紀錄2份等在
    卷可稽。
  (三)綜上所述，本件事證明確，被告前開剝奪他人行動自由及恐
    嚇危害安全之犯行洵堪認定，應依法論科。
三、論罪科刑﹕
    核被告所為，係犯刑法第305條恐嚇危害安全罪及第302條第
    1項之剝奪他人行動自由罪。按如數行為於同時同地或密切
    接近之時地實施，侵害同一之法益，各行為之獨立性極為薄
    弱，依一般社會健全觀念，在時間差距上，難以強行分開，
    在刑法評價上，以視為數個舉動之接續施行，合為包括之一
    行為予以評價，較為合理，則屬接續犯，而為包括之一罪（
    最高法院86年臺上字第3295號判例意旨參照）。本件被告2
    次以簡訊對告訴人實施恐嚇危害安全犯行，係於同一日密切
    接近之時、地實施，且侵害同一法益，為接續犯，應論以一
    恐嚇危害安全罪。又刑法第302條第1項之妨害自由罪，原以
    強暴、脅迫為構成要件，其因而致普通傷害，乃強暴、脅迫
    當然之結果，除另有傷害故意外，仍祇成立該條項之罪，無
    同法第277條第1項之適用（最高法院30年上字第3701號判例
    意旨參照）。本件告訴人甲○○所受之傷害係被告將其拖行
    在地所造成，業據告訴人甲○○於本院證述明確，告訴人甲
    ○○並證稱被告並未出手毆打其手腳、身體等語（見本院卷
    第39頁反面）；被告既係以將告訴人甲○○拖行在地之強暴
    方式剝奪告訴人甲○○之行動自由，則告訴人甲○○之傷害
    乃被告強暴、脅迫之當然結果，只成立剝奪他人行動自由罪
    ，而無傷害罪之適用。起訴書認被告另成立刑法第277條第1
    項之傷害罪，尚有未洽，併予敘明。爰審酌被告之所為侵害
    告訴人免於恐懼之自由及人身自由，其行實值非難；惟念及
    被告與告訴人間曾為同居之男女朋友關係，被告因已投入感
    情無法自拔，而為本件恐嚇及剝奪他人行動自由犯行，又被
    告於本件案發後已能自我克制，不再騷擾告訴人，告訴人亦
    因此於本院審理時表示願意原諒被告等一切情狀，分別量處
    如主文所示之刑，及均諭知易科罰金之折算標準。
貳、公訴不受理部分﹕
一、公訴意旨另以﹕被告於97年1月20日上午6時30分許，在其位
    在臺中市○○路○段202號1樓住處，又與告訴人甲○○為分
    手之事發生口角，竟基於傷害之故意，出手推告訴人甲○○
    ，致告訴人甲○○跌倒受有右臉頰挫傷之傷害，因認被告涉
    犯傷害罪嫌。
二、按告訴乃論之罪，告訴人於第一審辯論終結前，得撤回其告
    訴，又告訴經撤回者，應諭知不受理之判決，刑事訴訟法第
    238條第1項、第303條第3款分別定有明文。
三、本件被告經檢察官以刑法第277條第1項之普通傷害罪提起公
    訴，依照同法第287條前段規定係屬告訴乃論之罪，茲經告
    訴人甲○○於第一審辯論終結前撤回傷害告訴，則應就被告
    被訴傷害部分諭知不受理之判決。
據上論斷，應依刑事訴訟法第299條第1項前段、第303條第3款，
刑法第302條第1項、第305條、第41條第1項前段，刑法施行法第
1條之1第1項、第2項前段，判決如主文。
本案經檢察官乙○○到庭執行職務。
中    華    民    國    98    年    5     月    19    日
                  刑事第十五庭  審判長法  官  巫淑芳
                                      法  官  劉麗瑛
                                      法  官  戴嘉慧
以上正本證明與原本無異。
如不服本判決應於收受判決後10日內向本院提出上訴書狀，並應
敘述具體理由；其未敘述上訴理由者，應於上訴期間屆滿後20日
內向本院補提理由書（均須按他造當事人之人數附繕本）「切勿
逕送上級法院」。
告訴人或被害人對於判決如有不服具備理由請求檢察官上訴者，
其上訴期間之計算係以檢察官收受判決正本之日期為準。
                                      書記官  劉晴芬
中    華    民    國    98    年    5     月    19    日
【附錄論罪科刑法條】
中華民國刑法第302條
（剝奪他人行動自由罪）
私行拘禁或以其他非法方法，剝奪人之行動自由者，處5年以下
有期徒刑、拘役或3百元以下罰金。
因而致人於死者，處無期徒刑或7年以上有期徒刑，致重傷者，
處3年以上10年以下有期徒刑。
第1項之未遂犯罰之。
中華民國刑法第305條
（恐嚇危害安全罪）
以加害生命、身體、自由、名譽、財產之事，恐嚇他人致生危害
於安全者，處2年以下有期徒刑、拘役或3百元以下罰金。


司法院資訊處製作；財團法人民間司法改革基金會備份。
